最高法院刑事判決　　　　　　　　　　　　　　　九十一年度台上字第二七三五號
　 上　 訴　人　乙○○
　　　　　　　　甲○○
右上訴人等因違反森林法案件，不服台灣高等法院花蓮分院中華民國八十九年四月十
一日第二審判決（八十九年度上訴字第一一號，起訴案號：台灣台東地方法院檢察署
八十七年度偵字第二八０九號、第三一０六號，八十八年度偵字第四五一號），提起
上訴，本院判決如左：
    主  文
上訴駁回。
　　理  由
按刑事訴訟法第三百七十七條規定，上訴於第三審法院，非以判決違背法令為理由，
不得為之。是提起第三審上訴，應以原判決違背法令為理由，係屬法定要件。如果上
訴理由狀並未依據卷內訴訟資料，具體指摘原判決不適用何種法則或如何適用不當，
或所指摘原判決違法情事，顯與法律規定得為第三審上訴理由之違法情形，不相適合
時，均應認其上訴為違背法律上之程式，予以駁回。本件上訴人乙○○、甲○○上訴
意旨略稱：(一)、原判決所臚列論罪之理由，不但與事實不符，即縱認屬實，亦無法本
於推理作用而為客觀之正確判斷，復無法達於一般人均不致有所懷疑而得確信其為真
實之程度，卻仍據之予上訴人等論罪科刑，自屬判決違背法令。(二)、證人黃蘭鑑係供
稱：伊等要去「明宏牛肉麵」店吃東西，而無意中聞到停於該處之藍色小貨車有牛樟
木的味道云云，但證人蔡培薰則供稱：伊在山上發現有人盜伐，一路追下山，在該麵
店發現該二部車而查獲云云，二者互相矛盾，且若證人黃蘭鑑所供屬實，則證人蔡培
薰之證述即為編造。(三)、證人蔡培薰於檢察官偵查中證稱看到二部車下山，一部為發
財車，一部為吉普車云云，但本案所指之藍色小貨車，並非發財車，乙○○所有之白
色旅行車也非吉普車，故證人蔡培薰所稱其看到之二部車，顯非原判決所認定之乙○
○所有白色旅行車，及不知何人之藍色小貨車；又上訴人等確未盜伐台灣省政府農林
廳林務局台東林區管理處（以下簡稱台東林管處）所指之木材，故請求將查扣之三塊
牛樟木角材送鑑定，台東林管處明知該查扣之角材並非被盜伐之木材，竟故意將其切
成小塊木屑，意在使鑑定單位無法鑑定，嗣經將該木屑送國立屏東科技大學、中興大
學鑑定結果，果如其所設計而無法鑑定，原判決對台東林管處為何要將成塊木材切成
小塊木屑再送鑑定之目的未予查明，竟認該查扣之角材係被盜伐之木材，顯均未盡調
查之能事，亦違背採證之經驗法則云云。
惟查：(一)、原判決撤銷第一審關於上訴人等部分之不當科刑判決，改判仍均論處上訴
人等以結夥二人以上於保安林竊取森林主產物，為搬運贓物，使用車輛罪刑，已敘明
所憑之證據及認定之理由。而認定事實與證據之取捨，並不違背經驗法則與論理法則
，即不容任意指為違法而執為上訴第三審之理由。原判決依卷證資料，認定上訴人等
結夥兩名姓名年籍不詳之成年男子，基於共同意圖為自己不法之所有之犯意聯絡，於
民國八十七年九月三日上午，共同駕駛乙○○所有，未懸掛車牌之白色ＴＯＹＯＴＡ
廠牌吉普車一輛，及上開不詳共犯所有，亦未懸掛車牌之藍色小貨車一輛，至屬水源
涵養保安林之台東縣台東事業區第五林班地，以彼等所有之柴刀、沙鈀仔、鋸子、木
材鉤、鐵鑽、毛地毯、繩索、鋼索、電鋸（即鏈鋸）、滑輪、不鏽鋼角尺、塑膠帆布
等物，砍伐竊取該林地森林主產物∣牛樟木、俗稱「九骨仔」之什木及黃籐，於同日
下午正砍伐上述林木時，為台東林管處知本工作站技術士蔡培薰巡山時發現，其等遂
將已切開並釘上掛勾方便拖運之牛樟木角材三塊、什木「九骨仔」一根及黃籐三支，
被害山價共新台幣六千一百九十一元之贓物，搬上前述藍色小貨車，倉促駕駛該兩車
離開，並於下山途中，由其中部分共犯先將所竊得之牛樟木角材三塊載運往台東市○
○街十五巷八號林金花之住居處，交由知情但對竊取森林主產物行為無犯意聯絡之林
金花（業經一審判處罪刑確定）寄藏。嗣上訴人等及另兩名共犯，以為安然逃逸，遂
於同日下午七時三十分許，在台東縣卑南鄉○○路六十三號之「明宏牛肉麵」店內坐
同桌一起用餐時，為警追蹤查獲等情，係以認定犯罪事實所憑之證據，並不以直接證
據為限，即綜合各種間接證據，本於推理作用為認定犯罪事實之基礎，如無違背一般
經驗法則，尚非法所不許。乃綜合：上開白色吉普車及另部藍色小貨車共同於八十八
年九月三日上午八時許進入台東縣台東事業區第五林班地內，並於同日下午共同下山
，下山時該藍色小貨車上並載有牛樟木、俗稱「九骨仔」之什木及黃籐等木材，且當
日遭竊取林木之現場確有數人在場砍伐，而嗣在「明宏牛肉麵」店旁所發現之二部未
懸掛車牌之白色吉普車、藍色小貨車，即係八十七年九月三日在台東事業區第四、五
林班交界處下方載有牛樟木角材等木材的車子，又在該「明宏牛肉麵」店查獲上訴人
等時，該藍色小貨車上仍迷漫著濃厚的牛樟木特有氣味等情，業據證人蔡培薰迭於警
訊、檢察官偵查中或一審審理時指證在卷，再關於藍色小貨車上有濃厚牛樟木氣味一
事，亦據證人彭來全、黃蘭鑑於檢察官偵查中結證屬實。是該藍色小貨車於查獲前不
久曾裝載過牛樟木乙情，堪以認定。再依上訴人等之供述，甲○○從事奇木買賣事業
，乙○○則斷續受僱於甲○○，故其二人應有竊取木材之動機。另上訴人等及另二名
男子共同於「明宏牛肉麵」店內同桌用餐時，四人均光腳未著鞋，身上並沾有泥土，
乙○○原先不願承認停於店外之上開吉普車係其所有，俟警員自該車上搜出載有乙○
○姓名之車輛讓渡書後，始承認該車為其所有，而藍色小貨車則緊鄰該吉普車旁停放
，且該四人中之三人並趁警方盤查乙○○時逃逸等情，亦據證人即初鹿派出所警員黃
建欽證述在卷，與證人即該麵店負責人林新興證稱：上訴人等於八十八年九月三日當
天晚上確實於「明宏牛肉麵」店與另二名男子同桌用餐等語相符，故上訴人等與該二
名男子應係認識，且均係於竊取上述木材後，相聚於上開麵店，否則其中三人何須見
警心虛迅即逃逸？又依卷存警方於前開乙○○所有吉普車內查扣之二紙統一發票，其
上所載時間為本件盜伐林木前一日之八十七年九月二日，且為台東縣卑南鄉○○村○
○路一八二號一樓羽康超商初鹿分公司所出具，復依甲○○提出附卷之其岳父廖茂生
所承租坐落於台東縣達仁鄉○○段第四八六號土地之登記簿謄本及使用清冊所載，其
承租時間係自八十一年八月二十二日起，至八十六年八月二十一日止，故於案發時已
逾承租期限，廖茂生本人已無權使用該地，乙○○何能使用，且依卷內乙○○之戶籍
謄本記載，其業與配偶離婚，衡情其岳父當不致再提供土地供其造林。足見乙○○所
辯其於八十七年八月三十日起至同年九月三日下午止，一直待在該新化段山上林地內
，顯屬子虛。此外，並有於前開吉普車上查獲之柴刀五把、沙鈀仔一支、鋸子一把、
木材鉤一支、鐵鑽一支、毛地毯一件、繩索一綑、鋼索一條，及於案發翌日在盜伐現
場查獲之不含鋸片之電鋸（鏈鋸）一具、滑輪一只、不銹鋼角尺一支、塑膠帆布一張
、繩索一綑，暨上開吉普車一輛、藍色小貨車一輛、牛樟木角材三塊、什木「九骨仔
」一支、黃籐三支等物及照片、台東林區管理處函及查定書等在卷可證。並以甲○○
設籍於林金花實際居住之處所即台東市○○街十五巷八號，足見彼等二人關係匪淺，
且牛樟角材三塊係堆置於該址屋旁為警查獲，衡情應係由設籍該址之甲○○交林金花
或經其默許所寄藏，是甲○○辯稱其設籍於上址係為入股台東市信用合作社乙節，縱
然屬實，亦與其犯罪與否成立之認定無關，故已無調查甲○○是否於八十七年二月十
七日加入台東市信用合作社為會員之必要。另上開牛樟木角材已被切割成「角材」，
亦已無法鑑定與被盜伐牛樟木之年輪是否相同等情，本於合理推論，因認上訴人等確
有竊取森林主產物之犯行，為其所憑之證據及認定之理由。而以上訴人等否認犯罪，
乃卸責之詞，不足採信，於理由詳加說明及指駁。經核所為論敘，均與卷內證據資料
相符，從形式上觀察，並無違背經驗法則、論理法則等違法情形存在。(二)、證人之陳
述有部分前後不符，或相互間有所歧異時，究竟何者為可採，法院仍得本其自由心證
予以斟酌，非謂一有不符或矛盾，即應認其全部均為不可採。證人黃蘭鑑、彭來全均
已證明其等去「明宏牛肉麵」店時，確聞到藍色小貨車有牛樟木味道（見偵查卷第一
一八頁反面、一一九頁），證人蔡培薰亦明確指認伊在「明宏牛肉麵」店前發現之藍
色小貨車應係參與盜伐之車輛，雖證人黃蘭鑑證稱伊等是要去該麵店吃東西時看到該
藍色小貨車乙節，與證人蔡培薰所證伊係一路追下山時在該麵店前發現該藍色小貨車
等語，證詞雖略有不同，但其等指證該藍色小貨車確涉犯本件罪行，則無不同。原判
決依其職權採取其等證言為據，並無不合。(三)、證人蔡培薰已當場明確指認在「明宏
牛肉麵」店前發現之藍色小貨車及吉普車係參與盜伐之車輛，雖其對藍色小貨車或稱
係發財車，而乙○○或指稱上開吉普車係旅行車，此均不影響原判決對事實之認定。
(四)、一審送請國立屏東科技大學、中興大學鑑定之木屑，係檢察官於八十七年十二月
十日在上開吉普車內所扣得（見偵查卷第四十七頁、一四九頁；一審卷第五十四頁、
一０四頁），上訴意旨認該木屑係扣案之牛樟木角材所切成，顯有誤會。綜上，上訴
意旨，或係對於卷宗內同一證據資料之判斷持與原判決不同之評價，或係徒憑己見，
就原判決已說明事項或屬原審採證認事職權之適法行使，任意指摘，或係非依據卷內
資料執為指摘，顯均與法律規定得為第三審上訴理由之違法情形，不相適合。其上訴
違背法律上之程式，應予駁回。
據上論結，應依刑事訴訟法第三百九十五條前段，判決如主文。
中      華      民      國    九十一    年      五      月     十六     日
                              最高法院刑事第九庭
                                  審判長法官  陳  炳  煌
                                        法官  陳  正  庸
                                        法官  韓  金  秀
                                        法官  吳  信  銘
                                        法官  徐  文  亮
      右正本證明與原本無異
                                              書  記  官
中      華      民      國    九十一    年      五      月    二十二    日
